臺灣士林地方法院民事判決
110年度訴字第1503號
原      告  甲○○  
被      告  乙○○○
訴訟代理人  丙○○  
            王維立律師
上列當事人間請求清償債務事件，本院於民國111年3月21日言詞
辯論終結，判決如下：
    主  文
原告之訴及假執行之聲請均駁回。
訴訟費用由原告負擔。
    事  實  及  理  由
壹、程序部分：
    按訴狀送達後，原告不得將原訴變更或追加他訴。但擴張或
    減縮應受判決事項者，不在此限。民事訴訟法第255條第1項
    第3款定有明文。查原告起訴時原聲明第一項請求被告給付
    新臺幣（下同）199萬2,000元，及自起訴狀繕本送達翌日起
    至清償日止按年息百分之五計算之利息。嗣於訴訟進行中縮
    減其聲明，請求被告給付198萬2,000元，及自起訴狀繕本送
    達翌日起至清償日止按年息百分之五計算之利息（見本院卷
    第140頁筆錄)。經核，原告所為係減縮應受判決事項之聲明
    ，於法並無不合，自應准許。
貳、實體部分：　　
一、原告主張：訴外人即主債務人丙○○（下稱丙○○）於民國102
    年8月起陸續向原告借款總計201萬6,000元(下稱系爭借款)
    ，因其向原告表示經濟上有困難，請求予以分期償還，並表
    示其母即被告同意擔任保證人，此外，為加強保證效果，被
    告並同意提供其名下門牌號碼臺北市○○區○○路○段00巷0號之
    建物及其坐落基地設定抵押權予原告。原告並於110年4月21
    日與丙○○簽訂還款契約書(下稱系爭還款契約書)，約定丙○○
    應自110年5月30日起每月以現金或匯款之方式給付2萬4,000
    元至全數清償完畢為止，合計共84期，並經作成公證書(下
    稱系爭公證書)在案。詎料，丙○○僅給付2萬4,000元、1萬元
    後即未再清償，依系爭還款契約書第3條，系爭借款自同年6
    月30日視為全部到期，迄今尚餘198萬2,000元未清償，且因
    丙○○名下經查詢無任何財產可供強制執行，爰依保證法律關
    係提起本訴等語。並聲明：㈠被告應給付原告198萬2,000元
    ，及自起訴狀繕本送達翌日起至清償日止按年息百分之五計
    算之利息。㈡願供擔保請准宣告假執行。
二、被告則以：兩造並不認識，系爭借款與被告無關，被告未曾
    對系爭借款為何承諾或保證，又系爭公證契書及系爭還款契
    約書亦均未有被告擔任保證人之相關文字記載，雖系爭還款
    契約書第8條約定以被告所有之不動產擔保之物保約定，亦
    僅為乙方(即丙○○)向甲方(即原告)之承諾，並未有被告同意
    由丙○○為代理人之情形，且實際上因嗣後被告不同意提供名
    下不動產為擔保，故抵押權並未設定。再者，系爭公證書及
    系爭還款契約書均僅有原告與丙○○之簽名，未見被告同意之
    簽名，益證被告對系爭借款債務、系爭公證書及系爭還款契
    約書之簽訂均不知情，更遑論有同意擔任保證人之情形等語
    資為抗辯，並聲明：㈠原告之訴及假執行之聲請均駁回。㈡如
    受不利判決，願供擔保請准宣告免為假執行。
三、本院之判斷：
  ㈠原告主張丙○○陸續向原告借款總計201萬6,000元，兩造於110
    年4月21日簽訂系爭還款契約書，約定丙○○應自110年5月30
    日起每月以現金或匯款之方式給付2萬4,000元至全數清償完
    畢為止，合計共84期，並經作成系爭公證書，惟丙○○僅清償
    3萬4,000元等情，為被告所不爭執，原告此部分主張應堪信
    為真實。但就被告有無承諾擔任系爭借款之保證人一節，則
    為被告所否認，並以前詞置辯。
  ㈡按稱保證者，謂當事人約定，一方於他方之債務人不履行債
    務時，由其代負履行責任之契約。民法第739條定有明文。
    又上開民法債編規定之「保證」係保證人是以其全部財產負
    人之無限責任，此與物上保證人是以自己之所有物，為債務
    人設定擔保，僅負物之有限責任而有不同。又保證契約係屬
    諾成契約，需債權人與保證人間就被保證債務達成保證意思
    之合致，始能成立。次按當事人主張有利於己之事實者，就
    其事實有舉證之責任。民事訴訟法第277條前段定有明文。
    是主張有保證關係存在事實之原告，於被告未自認下，須就
    此項利己事實證明至使法院就其存在達到確信之程度，始可
    謂已盡其依民事訴訟法第277條前段規定之舉證行為責任。
    原告主張兩造就系爭借款成立保證關係乙情，既為被告否認
    ，自應由原告就其主張保證之事實，負舉證責任。
  ㈢依原告所提系爭還款契約書，其上僅有「貸與人（甲方）：
    乙○○」、「借用人（乙方）：丙○○」之簽名，並無被告之簽
    名。且該契約書第8條約定：「乙方允諾將取得第三人之同
    意，並由該第三人提供不動產房地（臺北市○○區○○路○段00
    巷0號）供甲方設定抵押以作為擔保」，亦僅載明丙○○允諾
    將取得被告之同意，由被告提供不動產設定抵押權而擔任物
    上保證人之意。是被告抗辯系爭還款契約書僅係原告、丙○○
    間之約定，其既無授權丙○○代理簽署該文件及擔任保證人等
    語，應屬有據。
  ㈣另依證人甲○○於審理中證稱：109年11月底伊陪原告去丙○○住
    處，到了之後原告與丙○○在談，被告也在場，談的地點在房
    屋裡談，伊當時站在門口，過程是丙○○需要用資金周轉，因
    為丙○○跟原告借錢，原告需要保障，後來原告就提出請被告
    拿房子出來做保證，被告也同意拿房子做擔保等語（見本院
    卷第116、117頁筆錄）。足見被告當時係同意提供房屋作為
    擔保，願擔任物上保證人，而非擔任保證人以其個人就系爭
    債務負擔無限清償責任。
四、綜上所述，原告既未能舉證兩造就系爭債務有達成保證契約
    之合意，原告基於保證法律關係，請求被告清償系爭債務，
    為無理由，應予駁回。又原告之訴既經駁回，其假執行之聲
    請失所附麗，應併予駁回。
五、本件事證已臻明確，兩造其餘之攻擊或防禦方法及未經援用
    之證據，經本院斟酌後，認為均不足以影響本判決之結果，
    自無一一詳予論駁之必要，併此敘明。
六、據上論結，原告之訴為無理由，依民事訴訟法第78條，判決
    如主文。
中　　華　　民　　國　　111 　年　　4 　　月　　18　　日
                          民事第二庭
                              法  官  辜  漢  忠 
以上正本係照原本作成。
如對本判決上訴，應於判決送達後20日內向本院提出上訴狀，若
委任律師提起上訴者，應一併繳納上訴審裁判費，否則本院得不
命補正逕行駁回上訴。
中　　華　　民　　國　　111 　年　　4 　　月　　18　　日
                              書記官  潘  盈  筠